臺灣高等法院民事裁定　　　　　　　　　100年度抗字第771號
抗　告　人　溫明煥
上列抗告人因與相對人合作金庫商業銀行股份有限公司間返還借
款強制執行事件，聲明異議，對於中華民國100年4月22日臺灣桃
園地方法院100年度執事聲字第23號裁定，提起抗告，本院裁定
如下：
    主  文
抗告駁回。
抗告程序費用由抗告人負擔。
    理    由
一、抗告人於原法院聲明異議及本件抗告意旨略以：原執行法院
    通知拍賣抗告人所有坐落桃園縣楊梅市○○段184、185地號
    土地（下稱系爭土地）時，於拍賣公告記載：雙子城建設開
    發股份有限公司（下稱雙子城公司）有未定期間之租賃契約
    存在（下稱系爭租約），拍定後不點交，惟系爭租約係屬偽
    造，業經抗告人提出異議，並起訴請求確認租賃關係不存在
    在案，原執行法院在該案未判決前即肯認其租約為真，於拍
    賣公告註明不點交，致三次拍賣均無人投標，嗣雙子城公司
    法定代理人宋鴻昌再利用人頭陳佩君應買，使抗告人遭受莫
    大損害，爰請求廢棄原裁定，駁回應買等情。
二、按當事人或利害關係人對於強制執行之命令，或對於執行法
    院強制執行之命令，或對於執行法官、書記官、執達員實施
    強制執行之方法，強制執行時應遵守之程序，或其他侵害利
    益之情事，得於強制執行程序終結前，為聲請或聲明異議。
    但強制執行程序不因而停止，強制執行法第12條定有明文。
    次按，依強制執行法第95條第1項規定，經二次減價拍賣而
    未拍定之不動產，債權人不願承受或依法不得承受時，執行
    法院應於第二次減價拍賣期日終結後十日內公告願買受該不
    動產者，得於公告之日起三個月內依原定拍賣條件為應買之
    表示，執行法院得於詢問債權人及債務人意見後，許其買受
    。而「辦理強制執行事件應行注意事項」第54條(一)規定：「
    依本法（強制執行法）第九十五條第一項規定，於公告之日
    起三個月內依原定拍賣條件應買或承受之表示時，如不動產
    之價格已上漲，且債權人或債務人表示反對，執行法院應不
    准應買或承受。」；及「地方法院民事執行處特別變賣程序
    之公告拍賣聲請應買參考要點」第4點規定：「准許應買之
    程序：(一)應買人須於法院公告牌示之日起三個月內向法院為
    應買之表示。法院於詢問債權人及債務人意見後，始許其買
    受。(二)應買之順位，以聲請應買狀到達法院之時間先後定之
    。(三)聲請應買狀到達法院之時間無法判斷先後者，以抽籤定
    其優先順位。(四)不動產依法有優先承買權人時，待優先承買
    權人放棄承買確定後，始許應買人買受。」。可見強制執行
    法第95條第1項所謂「執行法院得於詢問債權人及債務人意
    見後，許其買受。」，係指執行法院於特別拍賣程序時，將
    有人按公告拍賣之條件為應買之表示，詢問債權人及債務人
    之意見，倘債權人及債務人並未以拍賣不動產之價格已上漲
    而表示反對，且經查屬實者，該不動產亦無優先承買權人或
    優先承買權人已放棄承買確定後，執行法院應准許應買。又
    法條僅規定「詢問」債權人及債務人之意見，並未規定債權
    人及債務人之意見得拘束執行法院，執行法院祇要踐履此程
    序即可，除有上揭情形外，並不受債權人及債務人之意見所
    拘束，其仍有決定是否准許應買人應買之權限。
三、經查：
  (一)原執行法院就雙子城公司陳報之系爭租約、土地使用分區證
    明書等為形式上之審查後，於99年10月18日就系爭土地為第
    一次拍賣公告之附表「點交情形」及「使用情形」欄位分別
    註明「不點交」、「本件標的物據第三人雙子城建設開發股
    份有限公司主張有未定期間租地建物之租賃契約存在…請應
    買人自行注意；然本件土地查封時均為道路，無建物坐落其
    上，拍定後均不點交。另第三人未於本件標的上興建房屋，
    故無優先承買權」等語，嗣經兩次減價拍賣，仍未拍定，原
    執行法院乃於100年1月27日公告，願買受系爭不動產者，得
    於公告揭示日起3個月內（100年2月14日起），依原定拍賣
    條件（合併應買、應買價格合計225,000元等）應買，經第
    三人陳佩君於100年2月24日具狀聲明應買，原執行法院即通
    知債權人、債務人於5日內就該應買乙事表示同意與否等情
    ，有原執行法院通知函、拍賣公告、聲明應買狀等附於原執
    行事件卷可稽。則本件拍賣程序已進行至特別變賣階段，依
    前揭說明，系爭土地並無價格已上漲而經債權人或債務人表
    示反對且經核實者，亦無優先承買權人，原執行法院自應許
    其買受。至抗告人雖以系爭租約係屬偽造，且其已提起確認
    租賃關係不存在訴訟為由，表示不同意應買，惟此均非上述
    不准許應買之法定原因；且如前述，執行法院通知債權人或
    債務人表示意見，僅為詢問之性質，原執行法院自不受抗告
    人反對意見之拘束。
  (二)又抗告人雖曾於99年11月10日聲請延緩強制執行，惟因於法
    未合，業經原執行法院於同年月15日以桃院永99司執三字第
    7789號函知抗告人僅得依強制執行法第18條規定聲請停止執
    行；另台灣金融資產股份有限公司99年7月20日檢呈之抗告
    人民事申請異議狀，乃抗告人就另案同段之187、188及262
    地號土地之執行程序為異議。是抗告人於系爭土地三次拍賣
    程序中，就上開拍賣公告為不點交之記載，並未依法向原執
    行法院聲明異議；且縱其依法聲明異議，如未依強制執行法
    第18條規定聲請停止執行，本件執行程序亦不因此停止，則
    原執行法院於拍賣後因無人應買，經二次減價拍賣後進行特
    別拍賣程序，於法並無違誤。至抗告人提出之本院96年度抗
    字第1315號裁定，僅係雙子城公司法定代理人宋鴻昌於上開
    另案執行程序，聲請於拍賣公告內記載有承租權及優先承買
    權，業經本院駁回，惟系爭租約是否確實存在，本非執行法
    院所得審究，是抗告人以此聲明異議，亦屬無據。
四、揆諸上開說明，原執行法院本於確認之事實，就系爭土地於
    系爭強制執行事件所為之前揭特別拍賣程序，核無違誤，原
    執行法院司法事務官准許應買之處分，並無不當。抗告意旨
    仍執陳詞，求予廢棄原裁定，為無理由，應予駁回。
據上論結，本件抗告為無理由，爰裁定如主文。
中    華    民    國   100    年    5     月    31    日
                    民事第三庭
                        審判長法  官  林敬修
                              法  官  黃豐澤
                              法  官  劉勝吉
正本係照原本作成。
不得再抗告。
中    華    民    國   100    年    6     月    1     日
                              書記官  殷丹妮